【裁判字號】    99,易,277
【裁判日期】    990610
【裁判案由】    傷害
【裁判全文】
臺灣高雄地方法院刑事判決               99年度易字第277號
公  訴  人  臺灣高雄地方法院檢察署檢察官
被      告  丙○○
上列被告因傷害案件，經檢察官提起公訴（98年度偵字第24218
號），本院判決如下：
    主  文
丙○○犯傷害罪，處拘役參拾日，如易科罰金，以新臺幣壹仟元
折算壹日。扣案之長木棍壹支沒收。
    事  實
一、丙○○與丁○○為鄰居關係，2 人平日素有糾紛。丙○○於
    民國98年7 月10日11時50分許，在其位於高雄市○○○路79
    巷7 號之住處門口前，因細故與丁○○發生口角，旋進入上
    址住處內取出其所有長木棍1 支，返回門口處，丁○○見狀
    即欲搶下長木棍，丙○○已見丁○○上開舉動，復預見2 人
    爭搶長木棍之拉扯過程中，該長木棍可能因揮動而使丁○○
    受傷。詎其為奪回長木棍，竟基於縱使丁○○因堅不鬆手爭
    搶或退開閃避而受傷，亦不違其本意之不確定傷害故意，於
    2 人爭搶長木棍之拉扯過程中，長木棍因揮動而擊中丁○○
    之肩部與頭部，致受有頭部外傷併挫傷（左額7 ×4.5 公分
    、紅腫）、左肩挫傷等傷害。嗣丁○○返家報警，為警獲報
    後到場處理，並扣得丁○○所有供傷害使用之上開長木棍1
    支。
二、案經丁○○訴由高雄市政府警察局鼓山分局報請臺灣高雄地
    方法院檢察署檢察官偵查起訴。
    理  由
一、證據能力部分：
  (一)證人即告訴人丁○○於警詢中所為之供述，依陳述整體、實
    質內容而言，核與其等於本院審理中之陳述大致相符，是該
    陳述即不符刑事訴訟法第159 條之2 有關傳聞例外之規定，
    自無證據能力。
  (二)證人丁○○於偵訊中所為之陳述，係經檢察官告以具結之義
    務及偽證罪之處罰後，再命其朗讀結文並具結後所為之陳述
    ，核其製作筆錄過程，並無違法取供述或證明力明顯過低之
    瑕疵，所為陳述係出於供述者之真意，皆具信用性。況於本
    院審理時，已依人證調查程序，傳喚證人丁○○到場，命其
    立於證人之地位經當事人當庭交互詰問，並使被告有與之對
    質及詰問之機會，認已完足為合法調查之證據，並保障被告
    之對質詰問權，是以證人丁○○於偵查中所為陳述作為證據
    ，並無任何不當，當有證據能力。
  (三)本判決所引之其餘傳聞證據，當事人均同意列為證據，本院
    審酌上開證據之取得過程並無瑕疵，又與待證事實具有關聯
    性，證明力亦非明顯過低，採為本案證據具有適當性，依刑
    事訴訟法第159 條之5 第1 項規定，得為證據。
  (四)又傳聞法則乃對於被告以外之人於審判外之言詞或書面陳述
    ，亦即針對被告以外之人於審判外以言詞或書面所為之供述
    證據所為之規範。卷附扣案長木棍照片2 張，乃以科學、機
    械之方式對於扣案物之情況所為忠實且正確之紀錄，性質上
    並非供述證據，故無傳聞法則之適用，於此又查無不得為證
    據之狀況，自均具有證據能力。再扣案物長木棍1 支，為警
    方依法執行職務而取得，亦具有證據能力。
二、訊據被告丙○○固坦認有於前揭時、地，因與告訴人丁○○
    發生口角，及自其住處內取出木棍後與丁○○拉扯之事實，
    惟矢口否認有何傷害犯行，辯稱：告訴人之傷勢並非因木棍
    揮打所致，而係告訴人在搶木棍時自行跌倒，後來木棍也被
    告訴人搶去云云。經查：
  (一)被告丙○○有於前揭時地，與告訴人丁○○發生口角，旋進
    入住處內取出其所有長木棍1 支，返回門口處，告訴人見狀
    即欲搶下長木棍，2 人因爭搶長木棍而有拉扯之過程等情，
    為被告所自承，並據證人即告訴人丁○○之指述明確，復有
    高雄市政府警察局鼓山分局扣押筆錄及扣押物品目錄表1 份
    （本院審易卷第53頁）、長木棍1 支扣案。而告訴人於98年
    7 月10日、11日案發後至醫院診療，經診斷受有頭部外傷併
    挫傷、左肩挫傷之傷害等節，亦據證人即員警乙○○於本院
    審理中證述綦詳（本院卷第27-28 頁），有高雄市三泰醫院
    一般診斷證明書、高雄榮民總醫院診斷證明書、高雄市政府
    警察局鼓山分局受理各類案件紀錄表影本在卷可稽（偵卷第
    5-6 頁、第13頁），且經本院調取上開醫院病歷影本核閱無
    誤，有三泰醫院99年1 月25日99泰字第002 號函暨檢送丁○
    ○就診病歷、行政院國軍退除役官兵輔導委員會高雄榮民總
    醫院99年1 月22日高總管字第0990001265號函暨檢送丁○○
    就診病歷影本各1 份存卷可查（本院卷第34-47 頁）。上開
    部分之事實，已堪認定。
  (二)被告雖辯稱告訴人之傷勢係因爭搶木棍自行跌倒所致云云，
    惟證人即告訴人丁○○於偵、審時證稱：98年7 月10日上午
    ，我與被告發生爭執，被告就突然回家拿棒子，我的肩、頭
    部有被棍子擊中，我就把木棒搶下然後報警，我與被告拉扯
    當時沒有跌倒，只是靠在門邊等語（偵卷第38-39 頁、本院
    卷第32- 33頁），與證人甲○於審理時證稱：我當時在屋裡
    餵爺爺吃東西，不在現場，屋子離馬路有一段距離，因為門
    有縫隙所以可以看到外面，我只知道外面很熱鬧，我不知道
    被告與告訴人為何爭吵，我只看到被告拿木棍舉起的動作，
    告訴人進門後說頭很痛很痛，我沒有看到她的表情等語互核
    大致相符（本院卷第29-31 頁），而證人甲○與被告既無仇
    怨，且於審理中經具結而負擔偽證罪責後所為證述，信應無
    誣指被告之虞。參以，告訴人丁○○係於98年7 月10日案發
    後隨即至高雄市三泰醫院診療，經診斷受有頭部挫傷（左額
    7 ×4.5 公分），復於翌日再至高雄榮民總醫院就診，經診
    斷受有頭部外傷併挫傷、左肩挫傷等節，分別有上開醫院98
    年7 月10日、11日出具之診斷證明書各1 份在卷可參，並經
    本院調取上開醫院病歷影本核閱無誤，上揭診斷證明書、病
    歷資料，應可即時反應告訴人之傷勢，是告訴人所述其傷勢
    係因被告所造成尚非憑空杜撰之詞。被告前揭所辯，顯與事
    實不符，即非可採。
  (三)又關於告訴人之傷勢究係因被告持棍直接毆打或其2 人爭搶
    木棍拉扯過程所造成乙節，雖證人即告訴人丁○○於偵、審
    另證稱：我與被告發生爭執，被告就回家拿棒子打我的左肩
    及頭部，我就把木棒搶下等語（偵卷第38-39 頁、本院卷第
    32-33 頁）。然本院於審理時觀察被告丙○○、告訴人丁○
    ○均為年邁婦女，自2 人之身高、體型相較，均明顯係以被
    告趨瘦小、告訴人偏壯碩，且告訴人最終自被告手中搶下木
    棍乙情，亦為其等所不否認，故無論就身形、氣力方面，均
    係告訴人取得較被告更為有利及優勢，則證人丁○○上揭所
    稱遭被告持木棍從正面直接毆打肩部與頭部，已有可疑。參
    以，告訴人丁○○逕赴醫院，經診斷受有頭部外傷併挫傷、
    左肩挫傷，業如上述，而告訴人已年屆7 旬，及扣案長木棍
    1 支長度約逾1 公尺等節，果如告訴人所稱被告持長木棍直
    接毆打，其當生骨折、甚至腦震盪之傷勢，豈僅有輕微外傷
    、挫傷？是告訴人所陳被告持棍直接毆打成傷之部分，非無
    誇大之情。惟本院綜合被告與告訴人之年齡、體型、扣案木
    棍之施力長度，及被告亦自承與告訴人因爭奪木棍而有拉扯
    過程，足認告訴人丁○○之傷勢應係其與被告爭搶長木棍之
    拉扯過程中，因木棍揮動而遭擊中肩部與頭部所無訛。
  (四)依上開證人等於偵、審所為證述，及被告與告訴人皆陳稱雙
    方發生爭吵，被告甚至進入屋內拿取長木棍，足徵當時2 人
    情緒均甚激動。而被告取出長木棍後，既已見告訴人出手爭
    奪長木棍，且2 人甫經激烈爭吵，情緒激動，對於告訴人亟
    欲搶下木棍而堅不鬆手或退開閃避，如強行與之爭搶長木棍
    ，可能使告訴人受傷，自有預見，詎其為與告訴人爭搶木棍
    ，於2 人爭搶木棍之拉扯過程中，木棍因揮動而擊中告訴人
    之肩部與頭部，致受有前開傷害，顯係基於縱使告訴人因堅
    不鬆手爭搶木棍成傷，亦不違其本意之不確定傷害故意而為
    之，具有不確定之傷害故意甚明。
  (五)綜上所述，本件事證明確，被告丙○○之傷害犯行已堪認定
    ，應予依法論科。
三、核被告所為，係犯刑法第277 條第1 項之傷害罪。爰審酌被
    告與告訴人為鄰居關係，本應和睦相處，僅因細故發生爭執
    後，竟為與告訴人爭奪木棍，以不確定之故意，因木棍揮動
    而造成告訴人受有上開傷害，對於告訴人之身體法益毫無尊
    重，事後未能坦承犯行，迄未與告訴人達成和解，犯後態度
    難認良好，原不宜輕縱；惟念其前未有犯罪科刑紀錄，素行
    尚可，並參酌告訴人所受身體傷害程度幸非過重，及其2 人
    平日素有糾紛、無法互敬扶持，暨被告犯罪之動機、手段、
    犯罪時所受之刺激、與告訴人之關係等一切情狀，量處如主
    文所示之刑，並諭知易科罰金之折算標準，以示儆懲。又扣
    案之長木棍1 支，係屬被告所有，業據其供述在卷，且係供
    犯本件傷害罪所用之物，爰依刑法第38條第1 項第2 款規定
    ，併予宣告沒收。
據上論斷，應依刑事訴訟法第299 條第1 項前段，刑法第277 條
第1 項、第41條第1 項前段、第38條第1 項第2 款，刑法施行法
第1 條之1 ，判決如主文。
本案經檢察官黃子宜到庭執行職務。
中    華    民    國    99    年    6     月    10    日
                  刑事第十二庭  審判長法  官  黃建榮
                                      法  官  林勳煜
                                      法  官  王品惠
以上正本證明與原本無異。
如不服本判決應於收受送達後10日內向本院提出上訴書狀，並應
敘述具體理由；如未敘述上訴理由者，應於上訴期間屆滿後20日
內向本院補提理由書（均須按他造當事人之人數附繕本）「切勿
逕送上級法院」。
中    華    民    國    99    年    6     月    10    日
                                      書記官  李文廣
附錄本案論罪科刑法條：
中華民國刑法第277條第1項
傷害人之身體或健康者，處 3 年以下有期徒刑、拘役或 1 千元
以下罰金。

司法院資訊處製作；財團法人民間司法改革基金會備份。
